【裁判字號】    95,上易,61
【裁判日期】    950227
【裁判案由】    電子遊戲場業管理條例
【裁判全文】
臺灣高等法院高雄分院刑事判決          95年度上易字第61號
上  訴  人  臺灣高雄地方法院檢察署檢察官
被      告  甲○○
上列上訴人因被告違反電子遊戲場業管理條例案件，不服臺灣高
雄地方法院94年度簡上字第434 號中華民國94年12月22日第一審
判決（起訴案號：臺灣高雄地方法院檢察署94年度偵字第8486號
），提起上訴，本院判決如下：
    主  文
上訴駁回。
    理  由
一、聲請簡易判決處刑意旨略以：被告甲○○前因違反電子遊戲
    場業管理條例，經臺灣高雄地方法院以92年度易字第481 號
    判處應執行有期徒刑5 月確定，並於民國（以下同）92年6
    月18日執行完畢，詎仍不知悔改，復基於經營電子遊戲場所
    之犯意，自93年10月1 日起，在高雄市○○區○○路981 號
    其所經營得供不特定人進出之「臺灣巨蛋超商」內，擺設可
    產生聲光影像、圖案、動作，內含多種電玩遊戲軟體之娛樂
    類電子遊戲機共3 台，以供不特定人投幣打玩之方式經營電
    子遊戲場業，甲○○並自93年12月30日起，以每月17,000元
    之薪資僱用蔡永欽（另行不起訴處分）於上址擔任兌換零錢
    之工作。嗣於94年1 月6 日17時45分許，顧客林柏志正在現
    場投幣把玩電子遊戲機時，為警查獲，並扣有電子遊戲機共
    3 台及現金新台幣（下同）8,760 元，因認被告甲○○違反
    電子遊戲場業管理條例第15條規定，涉有同條例第22條違反
    未依電子遊戲場業管理條例規定辦理營利事業登記者不得經
    營電子遊戲場業之規定之罪嫌。
二、公訴人認被告甲○○涉有違反未依電子遊戲場業管理條例規
    定辦理營利事業登記者不得經營電子遊戲場業之規定之罪嫌
    ，無非係以(1)證人林柏志於警詢、偵查中所為之證述；(2)同
    案被告蔡永欽（另為不起訴處分確定）於警詢、偵查中之供
    述；(3)高雄市政府警察局楠梓分局第一組臨檢紀錄表及扣案
    電腦3 台、機台內10元硬幣計876 枚（即共計8,760 元）、
    照片8 張等證據資料，為其論據。
三、被告甲○○於原審固坦承於前揭時地，擺設電腦3 台，供不
    特定人投幣打玩電腦內灌存之「小瑪莉」及「麻將」等電子
    遊戲之事實，惟堅決否認有何違反電子遊戲場業管理條例第
    22條之犯行，辯稱：我在93年9 月21日有向財政部高雄市國
    稅局申請設籍課稅，營利事業名稱係「德順企業社」，資訊
    軟體服務業，Ｊ799990其他娛樂業，我所擺設之3 台電腦，
    是硬碟內有多種遊戲之電腦，且為非固定式軟體及畫面，與
    家用電腦一樣，並非電子遊戲場業管理條例所指之電子遊戲
    機具等語。經查：
（一）電子遊戲場業管理條例所稱電子遊戲場業，係指設置電子
      遊戲機供不特定人益智娛樂之營利事業（電子遊戲場業管
      理條例第3 條）。另所謂電子遊戲機，則指利用電、電子
      、電腦、機械或其他類似方式操縱，以產生或顯示聲光影
      像、圖案、動作之遊戲機具，或利用上述方式操縱鋼珠或
      鋼片發射之遊樂機具（同條例第4 條第1 項）。該條例第
      4 條所規定之「電腦」之文意，自與坊間販售含有主機、
      螢幕、鍵盤、音效卡等之個人電腦有間，亦即本條例所規
      範者，應指利用電腦原理及相關電腦配件所設計及裝置可
      以產生或顯示聲光影像、圖案、動作之有固定程式軟體及
      主機板之專用遊樂機具而言。至一般之個人電腦雖亦可儲
      存或自網際網路上擷取聲光影像、圖案、動作之遊戲，並
      供人下載使用，惟此僅係具備多重功能之現代個人電腦之
      附屬功能之一，顯非屬電子遊戲場業管理條例所規範之利
      用電腦操縱，以產生或顯示聲光影像、圖案、動作之專用
      遊樂機具，此可由該法第4 條第2項 規定：「前項電子遊
      戲機不得有賭博或妨害風化之『設計及裝置』」等語可證
      ，否則市售個人電腦之製造、進口或軟體設計廠商，於製
      造或進口前，就其軟體，豈非均應依該條例第6 條規定，
      向中央主管機關申請核發評鑑分類文件，並於出廠或進口
      時，向中央主管機關申請查驗，合格者，始發給機具類別
      標示證，此顯與市售個人電腦之製造、進口或軟體設計之
      現況不合，當非該條例立法之本旨（最高法院91年度台非
      字第212 號判決音旨參照）。從而公訴人認被告甲○○所
      擺設之3 台「電腦」，即係屬電子遊戲場業管理條例第4
      條所規範之「電腦」云云，尚屬遽斷。
（二）按電子遊戲場業管理條例所稱：「電子遊戲機」，係指利
      用電、電子、電腦、機械或其他類似方式操控，以產生或
      顯示聲光影像、圖案、動作之遊樂機具，或利用上述方式
      操控鋼珠或鋼片發射之遊樂機具，但未具影像、圖案，僅
      供兒童騎乘者，不在此限，該條例第4 條定有明文。是違
      反電子遊戲場業管理條例第15條未依電子遊戲場業管理條
      例規定辦理營利事業登記者，不得經營電子遊戲場業之規
      定，而依同條例第22條論罪科刑，需以被告有設置該條例
      所指之電子遊戲機並於未辦理營利事業登記證之情形下而
      營業之行為，始足當之。查被告甲○○經營之「臺灣巨蛋
      超商」，雖有設置電腦提供「小瑪莉」、「麻將」等遊戲
      軟體供不特定人消費玩樂，然被告係在一般個人電腦之硬
      碟內儲存聲光影像、圖案、動作之電子遊戲程式，再透過
      界面卡連接投幣裝置，供人投幣打玩該電子遊戲，並非僅
      具有固定程式軟體及主機板而專供打玩電子遊戲之專用遊
      樂機具，與電子遊戲場業管理條例所規範之利用電腦原理
      及相關電腦配件所設計及裝置，產生或顯示聲光影像、圖
      案、動作而具有固定程式軟體及主機板之專用遊樂機具，
      兩者之間容有區別，亦即扣案由被告甲○○所擺設之電腦
      3 台，性質上尚非電子遊戲場業管理條例所規範之電子遊
      戲機具，則被告甲○○縱有擺設扣案之電腦供人打玩，並
      無須依上開條例之規定辦理營利事業登記證，自無所謂違
      反電子遊戲場業管理條例第15條須先依該條例辦理辦理營
      利事業登記證後始得經營電子遊戲場業之規定，業如前述
      ，被告甲○○所為顯無以電子遊戲場業管理條例相繩之理
      ，自與該條例第22條規定之構成要件不符。
（三）電子遊戲場業管理條例於89年2 月3 日公布施行後，主管
      機關經濟部於89年5 月5 日、19日、11月15日、2 日以經
      （89）商字第89012428、89013949、89223298、89223990
      號函指出：「業者利用電視遊樂器裝置提供卡匣供人操作
      娛樂、利用電腦功能以磁碟、光碟供人遊戲娛樂、利用電
      腦網際網路供人下載或擷取網際網路資料供人遊戲之營業
      ，應登記於現行公司行號營業項目『代號Ｊ七九九九九０
      其他娛樂業』項下營業，非屬電子遊戲場業。」等語，此
      有卷附台灣高等法院90年度上易字第71號、90年度上易字
      第540 號、90年度上易字第110 號、89年度上易字第3726
      號等判決在卷足查（見94年度簡上字第434 號卷第59頁至
      第70頁），足認頒佈該條例之主管機關亦認利用電腦功能
      以磁碟、光碟供人遊戲娛樂或利用電腦擷取網際網路資料
      供人遊戲者，應屬「其他娛樂業」，而非屬「電子遊戲場
      業」，自亦無須依電子遊戲場業管理條例之規定辦理營利
      事業登記證。查被告甲○○在國稅局營業登記設立變更登
      記申請書營業項目代碼登記為「其他娛樂業」（利用電視
      遊樂器裝置，提供卡匣供人娛樂；利用電腦功能以磁碟供
      人遊戲娛樂；利用電腦網際網路擷取遊戲供人娛樂）（見
      本院卷第23頁），則被告甲○○所為自無違反電子遊戲場
      業管理條例第15條之規定，是公訴人認被告甲○○有違反
      電子遊戲場業管理條例第15條規定之情形，係屬誤認。
（四）本件被告甲○○經營之「臺灣巨蛋超商」（營利事業登記
      名稱則為裕蘭商行，下同）雖提供顧客打玩「小瑪莉」、
      「麻將」等遊戲軟體，然被告甲○○係以提供包含電腦主
      機、螢幕、鍵盤、音效卡及外接喇叭等整組電腦之方式供
      人打玩電子遊戲（參閱楠梓分局高市警楠分三字第094000
      0319號卷第30頁及第31頁現場蒐證照片、及高市警楠分三
      字第0940000903號卷第20頁現場蒐證照片），其雖以透過
      界面連接投幣裝置，然此僅為其計時收費之方法，而與僅
      具有固定程式軟體及主機板而專供打玩電子遊戲之專用遊
      樂機具，即電子遊戲場業管理條例所規範之利用電腦原理
      及相關電腦配件所設計及裝置，產生或顯示聲光影像、圖
      案、動作而具有固定程式軟體及主機板之專用遊樂機具，
      兩者之間容有區別，亦即本件被告甲○○所擺設之電腦，
      外觀上尚與電子遊戲場業管理條例所規範之電子遊戲機具
      有間。扣案電腦內裝之硬碟3 塊，經高雄地方法院檢察署
      檢察官於94年2 月22日假楠梓分局派出所現場履勘結果：
      「當場開封電腦硬碟3 塊，開封前包裝完好無破壞痕跡
      。勘驗編號一的硬碟，將硬碟裝在主機板後，出現作業
      系統是WINDOWS 98畫面，出現我的電腦、我的文件夾、我
      的公事包、資源回收筒、INTERNET OUTLOOK、MSDOS 、網
      路上芳鄰、WINZP 、WINDOWS MEDIA PLAYER、檔案總管、
      遊戲（小青蛙跳遠、出氣筒、皮卡丘打排球、炸牆、接龍
      、神奇寶貝、推箱子、下樓梯賽車、踩地雷、中文輸入法
      練習）。檔案總管確實有上開軟體，可連線上網，無WO
      RD。檔案總管中999 程式內開啟後有＠碼、水果盤、賽
      馬遊戲、縱橫四海麻將等遊戲軟體，有開分洗分按鍵。
      勘驗編號三硬碟，出現WINDOWS 98畫面，桌面出現捷徑與
      第1 塊大致相同，但多了一些遊戲，有五子棋、把娘請出
      來、拼圖遊戲、殺死賓拉登、眼力練習、麻將、搶救總統
      大作戰。檔案總管有上開軟體，可連線上網，無WORD，在
      檔案總管的999 程式內，有＠碼、水果盤、賽馬、麻將等
      軟體。勘驗編號二硬碟，出現桌面與小瑪莉A 相同，在
      PROGRAM FILES 的FREE GAME 中有賽馬程式、麻將、＠碼
      、水果盤」有勘驗筆錄可憑（參閱臺灣高雄地方法院檢察
      署94年偵字第2235號卷第29至30頁）依上開勘驗結果，被
      告甲○○係在一般個人電腦之硬碟內儲存聲光影像、圖案
      、動作之電子遊戲程式，再透過界面卡連接投幣裝置，供
      人投幣打玩該電子遊戲，並非僅具有固定程式軟體及主機
      板而專供打玩電子遊戲之專用遊樂機具，與電子遊戲場業
      管理條例所規範之利用電腦原理及相關電腦配件所設計及
      裝置，產生或顯示聲光影像、圖案、動作而具有固定程式
      軟體及主機板之專用遊戲機具，兩者之間容有區別，亦即
      本件楠梓分局於94年1 月6 日於高雄市○○區○○路981
      號「臺灣巨蛋超商」內查扣之電腦3 台，經責付被告甲○
      ○保管，嗣被告甲○○於同址續繼經營，楠梓分局復於94
      年1 月14日再行查扣之電腦機組3 台（有楠梓分局扣押筆
      錄及扣押物品目錄表各2 紙附卷可稽），性質上尚非電子
      遊戲場業管理條例所規範之電子遊戲機具，則被告甲○○
      縱有擺設該電腦設備供人打玩情事，仍無須依上開條例之
      規定辦理營利事業登記證，自無所謂違反電子遊戲場管理
      條例第15條須先依該條例辦理營利事業登記後始得經營電
      子遊戲場業之規定，不該當於同條例第22條之犯罪構成要
      件。
    綜上所述，被告甲○○擺設者係一般之電腦設備，與電子遊
    戲場業管理條例所稱之「電子遊戲機」之定義不符，縱有供
    人打玩情事，仍無須依上開條例之規定辦理營利事業登記證
    ，自無所謂違反電子遊戲場管理條例之犯罪情事，此外復查
    無其他確切証据証明被告甲○○有犯罪情事，其犯罪即屬不
    能証明。
四、原審以不能証明被告甲○○犯罪，依法諭知無罪，核無不合
    ，檢察官上訴指摘原判決不當，為無理由，應予駁回。
五、被告甲○○經合法傳喚無正當理由於審判期日不到庭，依法
    不待其陳述逕行判決。
據上論結，應依刑事訴訟法第368 條、第371條，判決如主文。
本案經檢察官陳國全到庭執行職務。
中    華    民    國    95    年    2     月    27    日
                  刑事第六庭  審判長法  官  王憲義
                                    法  官  李璧君
                                    法  官  張盛喜
以上正本證明與原本無異。
不得上訴。
中    華    民    國    95    年    2     月    27    日
                                    書記官  林明威


司法院資訊處製作；財團法人民間司法改革基金會備份。
